【裁判字號】    98,審易,2085
【裁判日期】    981130
【裁判案由】    毒品危害防制條例
【裁判全文】
臺灣士林地方法院刑事判決            98年度審易字第2085號
公  訴  人  臺灣士林地方法院檢察署檢察官
被      告  甲○○
上列被告因違反毒品危害防制條例案件，經檢察官提起公訴（98
年度毒偵字第1661號），被告於本院準備程序中就被訴事實為有
罪之陳述，經本院裁定改依簡式程序審理，並判決如下：
    主  文
甲○○施用第二級毒品，累犯，處有期徒刑捌月，扣案之甲基安
非他命殘渣沒收銷燬，扣案之甲基安非他命吸食器壹組、分裝杓
管壹支及盛裝前開扣案之甲基安非他命殘渣所用之包裝袋貳只，
均沒收。
    事  實
一、甲○○前因施用毒品案件，先後經本院以88年度毒聲字第73
    4 號、89年度毒聲字第1973號裁定送觀察、勒戒後，均認無
    繼續施用毒品之傾向，分別於民國88年12月2 日、90年4 月
    10日執行完畢釋放出所，並由臺灣士林地方法院檢察署檢察
    官分別以88年度毒偵緝字第73號、89年度毒偵字第1850號為
    不起訴處分確定。復於前揭觀察、勒戒執行完畢後5 年內之
    94年間因連續施用第一級、第二級毒品案件，經本院以94年
    度訴字第744 號分別判處有期徒刑9 月（判決確定）、6 月
    ，其中施用二級毒品部分，經臺灣高等法院分別以95年度上
    訴字第585 號判決撤銷改判有期徒刑7 月確定，前開二罪嗣
    經本院裁定減刑及定應執行有期徒刑7 月確定，於96年11月
    11日縮刑期滿執行完畢。又因施用第二級毒品、持有第一級
    毒品案件，分別經本院以95年度易字第1005號、95年度士簡
    字第1342號各判決判處有期徒刑6 月、3 月確定；再因施用
    第二級毒品案件，經本院以96年度易字第927 號判決處有期
    徒刑10月，減刑為有期徒刑5 月確定，並與上開施用及持有
    毒品案件，經法院裁定減刑及定應執行有期徒刑9 月確定，
    於97年9 月22日縮刑期滿執行完畢。詎其仍不知悛悔，於前
    揭最近1 次觀察、勒戒執行完畢釋放5 年內再犯施用毒品罪
    ，經法院判處罪刑確定後，又基於施用第二級毒品甲基安非
    他命之犯意，於98年9 月8 日某時許，在其位於臺北市○○
    區○○路2 段120 號2 樓住處，以將甲基安非他命放入其所
    有之玻璃球吸食器內燒烤，再吸取所生煙霧之方式，施用甲
    基安非他命1 次。嗣於98年9 月9 日上午11時42分，為警持
    搜索票前往上址執行搜索，當場扣得其所有之甲基安非他命
    吸食器1 組、分裝杓管1 支及甲基安非他命殘渣袋2 包（殘
    渣袋內有甲基安非他命殘渣，量微且無法剝離秤重）等物，
    因員警疑在場之甲○○有施用毒品，遂於徵得其同意後採其
    尿液送驗，因鑑驗結果呈安非他命及甲基安非他命陽性反應
    ，而偵悉上情。
二、案經臺北市政府警察局信義分局報告臺灣士林地方法院檢察
    署檢察官偵查起訴，並經本院改依簡式程序審理。
    理  由
一、上揭犯罪事實，業據被告甲○○於本院準備程序及審理中坦
    承不諱（參見本院卷第28頁、第32頁），而被告為警查獲後
    在警局所排尿液，經送台灣尖端先進生技醫藥股份有限公司
    以酵素免疫分析法初驗後，再以氣相層析質譜儀法進行確認
    檢驗，結果呈安非他命及甲基安非他命陽性反應，有臺北市
    政府警察局偵辦毒品案件尿液檢體委驗單影本及該公司於98
    年9 月18日出具之濫用藥物檢驗報告各1 紙附卷可稽（附於
    臺灣士林地方法院檢察署98年度毒偵字第1661號卷第77頁至
    第78頁）。此外，並有被告自承為其所有並供施用甲基安非
    他命所用之吸食器1 組、分裝杓管1 支及施用甲基安非他命
    後剩餘之殘渣袋2 只扣案可憑，而該2 只殘渣袋經本院當庭
    勘驗，其內均留有微量白色結晶物，經參酌被告之自白及其
    尿液經檢驗證實呈安非他命及甲基安非他命陽性反應等情觀
    之，堪認確屬甲基安非他命殘渣無訛。綜上，足認被告自白
    與事實相符，可以採信，本案事證至為明確，被告犯行堪予
    認定。
二、按毒品危害防制條例於92年7 月9 日修正公布，自93年1 月
    9 日施行，其中第20條、第23條將施用毒品之刑事處遇程序
    區分為「初犯」、「5 年內再犯」、「5 年後再犯」。依其
    立法理由之說明：「初犯」，經觀察、勒戒或強制戒治，應
    為不起訴處分或不付審理之裁定；經觀察、勒戒或強制戒治
    執行完畢釋放後，「5 年內再犯」者，因其再犯率甚高，原
    實施之觀察、勒戒及強制戒治既已無法收其實效，爰依法追
    訴或裁定交付審理。至於經觀察、勒戒或強制戒治執行完畢
    釋放，「5 年後再犯」者，前所實施之觀察、勒戒或強制戒
    治已足以遮斷其施用毒品之毒癮，為期自新及協助其斷除毒
    癮，仍用「初犯」規定，先經觀察、勒戒或強制戒治之程序
    。從而，依修正後之規定，祇於「初犯」及「5 年後再犯」
    2 種情形，有其追訴條件之限制，即須於初犯經觀察、勒戒
    或強制戒治釋放後，5 年內均無施用毒品之行為，始能認其
    前所實施之觀察、勒戒或強制戒治已足遮斷毒癮，而得於5
    年後再犯時，再予適用初犯之規定，重行觀察、勒戒等程序
    。倘5 年內已經再犯，被依法追訴處罰，縱其第3 次（或第
    3 次以上）施用毒品之時間在初犯釋放5 年以後，即與「5
    年後再犯」之情形有別，且因已於「5 年內再犯」，顯見其
    再犯率甚高，原實施觀察、勒戒或強制戒治，已無法收其實
    效，自無再經觀察、勒戒及強制戒治之必要，應由檢察官逕
    行起訴，始符新法修正之本旨（最高法院95年第7 次刑事庭
    會議決議、95年度台非字第59號判決參照）。查本件被告前
    因施用毒品案件，先後2 次經法院裁定送觀察、勒戒後，均
    認無繼續施用傾向，分別於88年12月2 日、90年4 月10日執
    行完畢釋放出所，並由臺灣士林地方法院檢察署檢察官分別
    以88年度毒偵緝字第73號、89年度毒偵字第1850號為不起訴
    處分確定。復於最近1 次觀察、勒戒執行完畢後5 年內之94
    年間因連續施用第一級、第二級毒品案件，經本院及臺灣高
    等法院分別以94年度訴字第744 號、95年度上訴字第585 號
    判決處有期徒刑9 月、7 月確定，嗣經減刑及定應執行有期
    徒刑7 月確定，於96年11月11日縮刑期滿執行完畢等情，有
    臺灣高等法院被告前案紀錄表在卷可憑，是本案被告所為施
    用毒品之犯行，距離前開觀察、勒戒執行完畢釋放雖已逾5
    年，惟被告在上開觀察、勒戒執行完畢後5 年內，既已再犯
    施用毒品罪，並經追訴、處罰，揆諸前揭說明，其本次犯行
    即與毒品危害防制條例第20條第3 項所稱之「5 年後再犯」
    有別，是公訴人依法追訴，於法並無不合，本院自應依法論
    科。
三、按甲基安非他命為毒品危害防制條例第2 條第2 項第2 款所
    稱之第二級毒品。核被告甲○○所為，係犯毒品危害防制條
    例第10條第2 項之施用第二級毒品罪，其持有第二級毒品甲
    基安非他命進而施用，持有毒品之行為為施用毒品之當然手
    段，不另論以持有毒品罪（最高法院74年度台上字第3404號
    判例意旨參照）。又被告有如事實欄所載前案科刑及執行之
    情形，有臺灣高等法院被告前案紀錄表附卷可參，其於有期
    徒刑執行完畢後5 年內，故意再犯本案有期徒刑以上之罪，
    為累犯，應依刑法第47條第1 項之規定加重其刑。爰審酌被
    告曾因施用毒品犯行而送觀察、勒戒及法院一再判處罪刑確
    定，仍不知悛悔，復再施用第二級毒品，顯見其無戒絕之決
    心，惟念其施用毒品乃戕害自己身心健康，尚未危及他人，
    且犯後坦承犯行，態度尚稱良好等一切情狀，並參酌公訴人
    之求刑（即有期徒刑8 月），量處如主文所示之刑，以示懲
    儆。
四、扣案之殘渣袋內之甲基安非他命殘渣（量微無法計重），係
    查獲之第二級毒品，不問是否屬於犯人與否，均應依毒品危
    害防制條例第18條第1 項前段之規定，諭知沒收銷燬。而扣
    案盛裝前開甲基安非他命殘渣所用之包裝袋2 只，有防止毒
    品裸露、散逸及便利毒品攜帶之功能，堪認係供本案犯行所
    用之物，復據被告供明為其所有之物，應依刑法第38條第1
    項第2 款之規定宣告沒收。又扣案之甲基安非他命吸食器1
    組及分裝杓管1 支，係被告所有，供本案犯罪所用之物，業
    據認定如前，併依刑法第38條第1 項第2 款之規定，宣告沒
    收。
據上論斷，應依刑事訴訟法第273 條之1 第1 項、第299 條第1
項前段，毒品危害防制條例第10條第2 項、第18條第1 項前段，
刑法第11條、第47條第1 項、第38條第1 項第2 款，判決如主文
。
本案經檢察官黃育仁到庭執行職務。
中    華    民    國    98    年    11    月    30    日
                  刑事第一庭法  官  吳祚丞
以上正本證明與原本無異。
如不服本判決應於收受判決後10日內向本院提出上訴書狀，並應
敘述具體理由；其未敘述上訴理由者，應於上訴期間屆滿後20日
內向本院補提理由書（均須按他造當事人之人數附繕本）「切勿
逕送上級法院」。
                            書記官  丁梅芬
中    華    民    國    98    年    11    月    30    日
附錄論罪科刑法條：
毒品危害防制條例第10條第2項
施用第二級毒品者，處 3 年以下有期徒刑。


司法院資訊處製作；財團法人民間司法改革基金會備份。
